【裁判字號】    96,訴,37
【裁判日期】    970421
【裁判案由】    給付貨款
【裁判全文】
臺灣嘉義地方法院民事判決                96年度訴字第37號
原      告  台灣愛佳科技股份有限公司
法定代理人  丁○○
訴訟代理人  丙○○
被      告  豪強金屬工程有限公司
法定代理人  甲○○
上列當事人間給付貨款事件，本院於民國97年4月7日言詞辯論終
結，判決如下
    主  文
原告之訴及假執行之聲請均駁回。
訴訟費用由原告負擔。
    事實及理由
壹、程序方面
    按訴狀送達後，原告不得將原訴變更或追加他訴。但有下列
    各款情形之一者，不在此限：…二請求之基礎事實同一者。
    三擴張或減縮應受判決事項之聲明者。民事訴訟法第255條
    第1項第2、3款定有明文。原告起訴原請求被告應給付新台
    幣（下同）99萬9,600元整及自民國95年7月1日起至清償日
    止，按年息5%計算之利息。嗣於97年3月20日以書狀表示，
    擴張聲明為被告應給付原告103萬277元整及自95年7月1日起
    至清償日止，按年息5%計算之利息。另原告原基於民法第18
    4條侵權行為損害賠償請求權提起本訴（見本院卷第114），
    嗣追加民法第226條之損害賠償請求權（見本院卷第119頁）
    ，後變更為民法第184、511條規定（見本院卷第151頁），
    最後捨棄民法第511條之請求權變更為民法第184條及系爭契
    約第4條約定（見本院卷第260、261、267頁）。查原告所為
    擴張聲明及變更訴訟標的，因請求之基礎事實同一且擴張應
    受判決事項之聲明，經核與法尚無不合，應予准許，合先敘
    明。
貳、實體方面
一、原告起訴主張：
（一）兩造間於94年9月15日簽訂「高雄捷運院」工地，帷幕鋁
      板「烘烤型氟碳樹脂塗裝」工程合約書，合約數量約9,0
      00平方公尺，單價新台幣（下同）260元，合約金額234萬
      元。自95年2月起系爭工件陸續進至原告廠內施作，直至3
      月底即停擺，原告共計完成2,337.917平方公尺。詎料同
      年5月由同業得知，被告已經系爭工作轉交不知情的第三
      人施作，5月5日聯絡被告法定代理人，經其親口證實，當
      時即表示抗議並要求賠償，亦曾以6583號存證信函催告，
      惟仍未獲回應。
（二）按民法第184條：因故意或過失，不法侵害他人之權利者
      ，負損害賠償責任…..。查被告已承認在未知會原告的情
      況下，將系爭工件私自轉包給第三人承作，顯然已侵害原
      告之權利，故應負賠償責任。賠償事實及原因有：
    1.原告塗料製造部門共生產業主指定之珠光銀色塗料2,858
      公斤，完成品入庫單價每公斤410元，塗裝烤漆廠領出595
      公斤塗料，噴塗完成被告工件2,337.92平方公尺（換算1
      公斤塗料平均可噴塗4平方公尺），故塗料實際庫存量有
      2,263公斤，除97年2月29日現場清點之1,640.14公斤外，
      尚留有622.86公斤。
    2.兩造合約注意事項第（4）條明載『業主確認顏色後，中
      途要求變更時，已完成之製品需由其價構或賠償。』數量
      已經被告簽認約9,000平方公尺，有兩造合約書為憑，而
      原告僅作2,337.917平方公尺，尚有6,662.083平方公尺未
      作。
    3.原告共噴塗完成工件2,337.92平方公尺，已得價金60萬7,
      857元，噴塗製作成本48萬2,392元，利潤有12萬5,565元
      ，平均1平方公尺可得53.71元利潤。
    4.原告未作部分有6,662.083平方公尺，以1公斤=4平方公尺
      、1平方公尺=53.71元利潤為計算基礎，塗料有1,665.52
      公斤，未實現利潤有35萬7,820元。由於系爭顏色是指定
      金屬色系，為免數量追加或生產過程不良品產生，故依工
      作經驗，塗料會增量生產，以免追加時產生色差。雖塗料
      留有2,263公斤，但原告願以清點數量1,640.14公斤求償
      ，以入庫價410元計算，被告應賠償塗料款67萬2,457元。
      計算結果：被告應賠償塗料款67萬2,457元、未實現利潤
      35萬7,820元，合計103萬277元。
（三）因之聲明：1.被告應給付原告103萬277元整及自95年7月1
      日起至清償日止，按年息5%計算之利息。2.願供擔保，請
      准宣告假執行。
二、對被告答辯所為之陳述：
（一）兩造合約注意事項第 (12)條明載「帷幕料以黑白膜包覆
      ；窗料不覆黑白膜，頭尾以舒美布包覆」。系爭工件鋁帷
      幕料，鋁板原告均有包裝，至於百葉工件原告認為是窗料
      ，故僅以舒美布頭尾包覆，而被告卻認定係帷幕料，堅持
      要黑白膜包裝，原告無奈，只得退讓，同意被告鳩工並抵
      扣帳款。兩造爭議顯非品質瑕疵，況被告同時也完成組裝
      並完成工地交貨程式，於95年6月14日核算帳款通知原告
      ，並要求原告會計收到傳真後簽認回傳，憑此付款。又被
      告聲稱結算當時有向原告意思表示要終止合約，惟查被告
      既然會要求原告確認後回傳才能憑此付款，又豈不會同時
      載明「終止合約」字樣？
（二）被告地址雖登記在嘉義，然實際營運地點均在新店市，故
      其交易過程均由原告台北辦事處乙○○主任與之洽商。94
      年9月14日訴外人乙○○傳真通知原告，與被告法定代理
      人談妥系爭工程細節，於是有同年9月15日原告報價單，
      並於當日上午11時44分傳真給被告，同年10月15日由被告
      法定代理人確認回傳，雙方合約成立。兩造合約並非短期
      內匆促完成，幾番聯絡及資料往返，設若合約數量9,000
      平方公尺是原告自行捏造，而合約金額高達270萬元，被
      告豈會簽認？顯見該數據是被告明確表示，原告才能載入
      合約內容。
（三）原告與關係企業花數年時間向世界專利氟碳樹脂供應商美
      國AUSIMONT公司爭取授權，終於於1992年4月10日正式取
      得授權，過程中AUSIMONT公司自費分別於80年6月19日聯
      合報第5版及同年8月14日工商時報第20版刊登廣告，與原
      告共同發表產品聲明，又於1992年9月4日發函正式承認授
      權資格，而被告卻只該日期是文件有效日期，顯見所言不
      實。原告取得授權書當時，正值AUSIMONT公司與AT0 NORT
      H AMERICA公司的商標權分立訴訟期間，待美國聯邦貿易
      委員會判定、AUSIMONT公司又向美聯邦貿易中心（FTC）
      註冊通過沿用KYNAR 500商標四年確定，已歷時數年。值
      此期間原告正好於1992年4月10日正式取得授權，故授權
      書上標示有500及5000兩品牌，但清楚寫明「KYNAR 500是
      AT0 NORTH AMERICA公司、HY LAR 5000是AUSIMONT公司的
      註冊商標」。由於營運需要，部分文件已流通市場，故AT
      0 NORTH AMERICA公司表示未曾授權給原告KYNAR 500商標
      時，原告並未表示異議。雖有此事，但被告所提之文件，
      並非AT0 NORTH AMERICA公司文件，且數度更改，其真實
      性令人懷疑？
（四）由於國際品牌建立，考慮英文用字的優勢，遂請AUSIMONT
      公司以原告名義再發給授權書，授權書中清楚載明以氟碳
      樹脂為基礎，原告可用來製造、銷售及塗裝等相關業務。
      雖有歷經地政機關門牌改編或業務上之考量，然原告營運
      生產工廠廠址，迄今未曾改變，更重要的是，從1992年授
      權開始至今，原告（關係企業：辰徽、辰記公司）與AUSI
      MONT公司或其台灣代理商南赫（關係企業：展赫公司）間
      之交易未曾中斷，有歷年進口報單及發票為憑。被告所提
      工承攬契約第09962章，其中1.3.2「提送…（AT0 NORTH
      AMERICA 或AUSIMONT）授權…之證明書…」。經查，原告
      雖非AT0 NORTH AMERICA授權廠商，但確實是AUSIMONT公
      司正式授權廠商，故承作資格無庸置疑。
三、被告則以下列言詞置辯，並聲明：1.原告之訴及假執行聲請
    均駁回；2.若受不利判決，願供擔保請准免假執行。
（一）原告因於執行本案塗裝作業完成交貨時，未依合約注意事
      項（11）所訂需使用「黑白膜」包裝防護完成之塗裝物，
      僅以透明PVC分段薄膜包覆，此舉將易使塗裝完成表面損
      傷或刮傷（業主不予驗收），況且被告尚未進行加工作業
      ，倘未使用「黑白膜」包裝防護，被告將無法進行加工作
      業，原告於送貨至被告工廠當時，被告即告知原告拒收貨
      品，並將給予退貨處理，後經原告再三請託被告務必協助
      收貨，原告同意結帳時扣除加貼黑白膜包裝材所需之工料
      費用及本案終止，被告始願收受未合意之貨品，待原告簽
      章同意後結案付款。
（二）再依合約注意事項（3）內已明確記載，本案係以實際來
      貨面積數量計算價金非以報價單數量，該報價單數量亦非
      由被告所提供，況且本件被告與上包（統包商：大成工程
      股份有限公司）（下稱大成公司）工程合約數量亦採實作
      實算，本件合約價金係塗裝物完成「即鋁帷幕擠型」需經
      前處理、底漆噴漆烘烤、面漆噴漆烘烤、包裝、運送等過
      程始完成稱謂之「製品」，原告所訴理由皆與事實明顯不
      合。
（三）因本案工程契約第09962章1.3.2~3及1.3.5項規定，原告
      須出具「國外塗料原廠簽發之當年度噴塗授權書」及二十
      年書面保固書，方得使用該廠塗料及承攬本案之塗裝工作
      ，原告接洽本案時宣稱已承接本案所屬相關工項塗裝（CR
      7軌道隔音牆），理應符合上述資格始能承作，因而未予
      以詳細核對原告所提相關證明文件，待首批塗件完成及付
      清貨款，要求原告出具證明文件，惟始終無法提供證明文
      件，再經仔細核對原告型錄證明文件後，始發覺所有證件
      完全不符：承接案件為原告（統一發票為台灣愛佳公司）
     、授權書卻為辰記公司所有，且有效日期為西元1992即民
      國81年。原告（台灣愛佳公司）核准設立為92年4月，工
      廠生產類為化學製品、非金屬礦物、機械設備修配，惟卻
      持用辰記公司81年授權書蒙騙被告及統包商進行油漆噴塗
      。所有檢附之檢驗測試報告均係署名「辰記公司」，非原
      告公司所有。
（四）按原告型錄內記載為KYNAR500及HYLAR5000TM許可授權，
      惟經查ARKEME公司（KYNAR500）於2006年9月即警告辰記
      公司冒用商標，於2007年9月原告已向KYNAR500致歉誤用
      商標在案，並通知被告業主及同業勿被原告所蒙騙，再者
      AUSIMONT公司（HYLAR5000TM）於2002年7月回覆台灣PPG
      公司詢問函中表示，其台灣地區授權廠商僅為永記造漆、
      台陽塗料、寶坤塗料3家，經被告於2008年1月16日查詢HY
      LAR5000TM網站：其台灣地授權廠商僅剩永記造漆、台陽
      塗料2家，並無原告所提之代理商「南赫公司」，由此可
      證原告既無KYNAR500之許可及亦無HYLAR5000TM之授權事
      實，原告詐騙事證已不容狡辯。
（五）本件交易對象係為「台灣愛佳科技股份有限公司」非台灣
      愛佳國際股份有限公司。故「台灣愛佳科技」係未經國外
      塗料原廠授權之合格廠，亦即不符合本件業主『高雄捷運
      工程規範』之資格要求，且「台灣愛佳國際」股份有限公
      司及工廠早已於90年12月18日解散在案。
（六）茲因原告以「辰記集團」名義為頭之型錄，內置台灣愛佳
      「國際」及辰記開發股份有限公司1992年授權書，再以台
      灣愛佳「科技」股份有限公司證照混淆冒充，係屬採詐術
      之行為，致使本公司及後續均遭其蒙騙，給予加蓋本公司
      大小章後提送大成公司審查，大成公司因需審查材料類別
      繁多，且因本司已蓋章保證所提送證件為真，故未逐項再
      加以詳細檢核，即再轉呈業主（高雄捷運公司）覆核。後
      經大成公司執行品管部門口頭知會，該部門已接獲kynar5
      00塗料業者函文通報，原已核准之原告（台灣愛佳科技）
      ，係非屬kynar500塗料合格授權廠商，令本公司速另補提
      符合之塗料商，被告即重新檢查原告所送型錄內載相關證
      件，始發覺遭原告持不實文件冒充送審，被告即再電請原
      告補充合格文件，惟原告一再遲延致無法補充，被告無奈
      僅得另提送「台灣PPG公司」為塗料供應商，「佑豪企業
      公司」為噴塗作業商，大成公司為避免再度發生冒充情事
      ，於2006年5月12日由其品管部門會同業主（高雄捷運公
      司）赴台中（佑豪公司）辦理廠驗程序，經查核該廠內各
      項設備均符合業主要求後，始准予進行所需噴漆加工作業
      ，後因（佑豪公司）投資其他事業導致經營不善，於同年
      12月便結束營業，後續未完成塗裝部份即由「台灣PPG公
      司」推薦之（春裕實業公司）續辦噴塗至今直到完工通車
      ，故原告所訴依法無據。
四、本院之判斷：
    原告主張兩造簽訂上開工程合約，原告完成部分數量2,337.
    917平方公尺後，被告卻將系爭工作轉交第三人施作，原告
    本於民法第184條及系爭契約第4條約定之法律關係，請求被
    告賠償等情，被告就兩造簽訂工程合約，原告完成2,337.91
    7平方公尺數量後，被告將系爭工作交第三人施作不爭執，
    然否認有民法第184條及系爭契約第4條之情形等語。茲應審
    究者厥為本件是否該當民法第184條規定及有無系爭契約第4
    條約定之情事？經查：
（一）本件不該當民法第184條侵權行為之規定：
      依民法第184條規定，侵權行為人以因故意或過失不法侵
      害他人權利為構成要件，主張侵權行為人應負上述規定之
      侵權行為責任者，應就受侵害之權利為何負舉證責任。原
      告既主張被告有侵害其權利之事實，並表示受侵害之權利
      為依契約可得之利潤及尚有塗料未使用完等語。惟原告上
      開陳述仍未具體指陳其所受侵害之權利為何，未盡上述構
      成要件之舉證責任。是原告依侵權行為之法律關係請求損
      害賠償，應屬無據。
（二）本件應無系爭契約第4條之情事：
    1.按解釋契約，固須探求當事人立約時之真意，不能拘泥於
      契約之文字，但契約文字業已表示當事人真意，無須別事
      探求者，即不得反捨契約文字而更為曲解。最高法院17年
      上字第1118號著有判例。
    2.依系爭合約注意事項第（4）條約定『業主確認顏色後，
      中途要求變更時，已完成之製品需由其價構或賠償。』。
      ，原告主張上開「中途要求變更」包括顏色、減量、合約
      內容之變更，然被告否認原告上開主張，並以上開約定限
      於顏色變更，本件並無顏色變更之情事等語置辯。查上開
      約定既記載「確認顏色後，中途要求變更時…」，依契約
      解釋應為顏色變更之約定，原告雖主張包括減量及合約內
      容之變更，然未記載於契約或舉證證明，尚難認為有理由
      。是本件既無顏色變更之情事，原告主張依系爭契約第4
      條約定請求被告負損害賠償責任，亦屬無據。
（三）再按當事人於言詞辯論時為訴訟標的之捨棄或認諾者，應
      本於其捨棄或認諾為該當事人敗訴之判決，民事訴訟法第
      384條定有明文。本件原告就訴訟標的即民法第511條之請
      求權於97年3月20日以書狀表示捨棄，且於本院97年4月7
      日言詞辯論期日時復表示請求權基礎僅為民法第184條及
      系爭契約第4條約定（見本院卷第260、261、267頁），未
      就民法第511條之請求權再予主張，是應認被告就民法第5
      11條之請求權已捨棄，揆諸上揭法條規定及民事訴訟處分
      權主義之原則，法院應本於原告之捨棄逕為判決，認原告
      就訴訟標的即民法第511條之請求權主張為無理由。
五、從而，原告本於民法第511、184條及系爭契約第4條約定之
    法律關係，請求被告應給付原告103萬277元整及自95年7月1
    日起至清償日止，按年息5%計算之利息，即屬無據，應予駁
    回。又原告之訴既經駁回，則其假執行之聲請即失所附麗，
    應併予駁回。
六、本件事證已臻明確，兩造其餘攻擊防禦方法及所提證據，經
    審酌後，認與本判決結果不生影響，爰不一一論述，附此敘
    明。
據上論結，本件原告之訴為無理由，依民事訴訟法第78條，判決
如主文。
中    華    民    國    97    年    4     月    21    日
                  民事第一庭法官    吳芝瑛
如不服本判決，應於送達後20日內，向本院提出上訴狀並表明上
訴理由，如於本判決宣示後送達前提起上訴者，應於判決送達後
10日內補提上訴理由書（須附繕本）。
以上正本證明與原本無異。
中    華    民    國    97    年    4     月    21    日
                          書記官    馮澤文


司法院資訊處製作；財團法人民間司法改革基金會備份。
